【裁判字號】    90,訴,181
【裁判日期】    900413
【裁判案由】    偽造文書
【裁判全文】
臺灣臺北地方法院刑事判決                            九十年度訴字第一八一號
    公  訴  人  臺灣臺北地方法院檢察署檢察官
    被      告  甲○○
右列被告因偽造文書案件，經檢察官提起公訴（八十九年度偵緝字第一二六七號），
本院判決如左：
    主  文
甲○○共同行使偽造私文書，足以生損害於公眾及他人，處有期徒刑參月，如易科罰
金以參佰元折算壹日。
附於台灣台北地方法院檢察署八十九年度偵字第一三七七三號卷第七頁房屋租賃契約
書上「汪嘉文」署押、印文各壹枚、「徐芙蓉」署押、印文各壹枚，及「汪嘉文」、
「徐芙蓉」印章各壹枚均沒收。
    事  實
一、甲○○因其女尹柔莉均設籍台北縣汐止鎮，無法在台北市轄區學校就讀國中，為
    使尹柔莉得在台北市之學區就讀，明知己未居住台北市松山區○○○路○段二十
    三巷九弄二十五號三樓房屋，亦未與屋主乙○○簽訂有任何房屋租賃契約書或得
    乙○○之同意，甲○○竟與其妹尹艷芳（年約三十餘歲）基於犯意聯絡，於八十
    八年二月間，推由尹艷芳先於不詳時地，偽刻「汪嘉文」、「徐芙蓉」印章各一
    枚，尹艷芳旋於台北市松山區住處，在房屋租賃契約書上偽簽「汪嘉文」、「徐
    芙蓉」之姓名，並蓋用上述偽刻之印章，偽造印文各一枚，而偽造甲○○向出租
    人「汪嘉文」承租上開房屋，「徐芙蓉」為甲○○之連帶保證人之房屋租賃契約
    書乙份，尹艷芳並於八十八年三月二日，持該偽造之房屋租賃契約書至台北市松
    山區戶政事務所，以甲○○、尹柔莉居住上址須登載於戶籍為由，使該所不知情
    之承辦人員陷於錯誤，為渠二人辦理遷入登記，足生損害於乙○○、「汪嘉文」
    、「徐芙蓉」及台北市松山戶政事務所戶籍管理之正確性。嗣經乙○○發覺，於
    八十九年四月二十七日向台北市政府陳情而查獲。
二、案經台北市政府民政局移送台灣台北地方法院檢察署檢察官偵查起訴。
    理  由
一、右開事實，業據被告甲○○坦承不諱，並有被害人乙○○之陳情書、房屋租賃契
    約書、戶籍謄本各一份在卷為憑。被告雖辯稱：不知如此會觸犯刑責云云，但不
    得因不知法律而免除刑事責任，為刑法第十六條所明定，而被告亦無任何正當理
    由得以自信其行為為法律所許可（被告陳稱誤認僅得科處行政罰），所辯顯不足
    採。事證明確，其犯行堪以認定。
二、被告偽造「汪嘉文」、「徐芙蓉」之署名、印章、印文，且未得屋主乙○○之同
    意，而偽造房屋租賃契約書，並提出向台北市松山戶政事務所行使，自足生損害
    於乙○○、「汪嘉文」、「徐芙蓉」及台北市松山戶政事務所，所為係犯刑法第
    二百十六條、第二百十條之行使偽造私文書罪；偽造署押、印章、印文之行為，
    為偽造文書之階段行為，偽造文書之行為為行使行為所吸收，均不另論罰。其進
    而使台北市松山戶政事務所不知情之承辦公務員為不實之戶籍登載，所為係犯刑
    法第二百十四條之使公務員為不實登載文書罪。其與尹艷芳有犯意聯絡及行為分
    擔，為共同正犯。所犯上開二罪有方法與結果之牽連關係，應從一重依行使偽造
    私文書罪處斷。爰審酌其品行尚佳，犯罪之動機、目的雖係為子女之就讀學區，
    不無可宥之處，但此風殊不可長，並其所用之手段，智識程度，所生之危害，暨
    犯罪後之態度等一切情狀，茲量處如主文所示之刑，並諭知易科罰金之折算標準
    。被告犯罪時間雖係於九十年一月十二日刑法第四十一條修正生效施行之前，但
    刑法第四十一條修正何種犯罪得易科罰金之規定，僅係刑罰執行方法之變更，並
    非科處犯罪行為人刑罰之刑罰法令之變更，故並無新舊法比較問題，附此敘明。
    附於台灣台北地方法院檢察署八十九年度偵字第一三七七三號卷第七頁房屋租賃
    契約書上「汪嘉文」署押、印文各一枚、「徐芙蓉」署押、印文各一枚，及未扣
    案之「汪嘉文」、「徐芙蓉」印章各一枚，併依刑法第二百十九條宣告沒收。
據上論斷，應依刑事訴訟法第二百九十九條第一項前段，刑法第二十八條、第二百十
六條、第二百十條、第二百十四條、第五十五條、第四十一條第一項、第二百十九條
，罰金罰鍰提高標準條例第一條前段、第二條，判決如主文。
本案經檢察官張安箴到庭執行職務中
中  華    民    國      九十        年      四      月    十三      日
                                      臺灣臺北地方法院刑事第四庭
                                          法  官  侯水深
右正本證明與原本無異。
如不服本判決，應於判決送達後十日內，向本院提出上訴狀。
                                          書記官  陳彥蕖
中  華    民    國      九十        年      四      月    十三      日
刑法第二百十六條
行使第二百十條至第二百十五條之文書者，依偽造、變造文書或登載不實事項或使登
載不實事項之規定處斷。
刑法第二百十條
偽造、變造私文書，足以生損害於公眾或他人者，處五年以下有期徒刑。
刑法第二百十四條
明知為不實之事項，而使公務員登載於職務上所掌之公文書，足以生損害於公眾或他
人者，處三年以下有期徒刑、拘役或五百元以下罰金。


司法院資訊處製作；財團法人民間司法改革基金會備份。
